【裁判字號】    97,訴,1782
【裁判日期】    980407
【裁判案由】    毒品危害防制條例
【裁判全文】
臺灣高雄地方法院刑事判決              97年度訴字第1782號
公  訴  人  臺灣高雄地方法院檢察署檢察官
被      告  丙○○
上列被告因毒品危害防制條例案件，經檢察官提起公訴（97年度
毒偵字第6073號），本院判決如下：
    主    文
丙○○施用第一級毒品，累犯，處有期徒刑玖月。
    犯 罪 事 實
一、丙○○前因施用毒品案件，經本院以95年度毒聲字第234 號
    裁定送觀察、勒戒後，認無繼續施用毒品之傾向，於民國95
    年4 月14日釋放，並由臺灣高雄地方法院檢察署檢察官以95
    年度毒偵字第77號為不起訴處分確定。再因施用毒品案件，
    經本院於95年9 月20日以95年度訴字第3182號判決判處應執
    行有期徒刑1 年確定，甫於96年7 月16日因減刑而執行完畢
    。詎其不知悔改，於上開觀察勒戒執行完畢釋放5 年內，復
    基於施用第一級毒品海洛因之犯意，於97年5 月27日下午4
    時30分許為警採尿前回溯120 小時內某時（不含至警局採尿
    期間），在不詳地點，施用第一級毒品海洛因1 次。嗣因其
    係列管毒品人口未於指定日期到驗，經警向臺灣高雄地方法
    院檢察署檢察官聲請強制到場（強制採驗尿液）許可書，欲
    強制執行採尿送驗措施（強制到場日期自97年5 月26日起至
    97年6 月26日止），適丙○○於97年5 月27日下午4 時許自
    行到場，經採尿送驗結果，呈毒品海洛因代謝後之嗎啡陽性
    反應，始知上情。
二、案經高雄縣政府警察局左營分局報請臺灣高雄地方法院檢察
    署檢察官偵查起訴。
    理    由
壹、證據能力部分：
一、按被告以外之人於審判外之言詞或書面陳述，除法律有規定
    者外，不得作為證據；再下列文書，亦得為證據：1 除顯有
    不可信之情況外，公務員職務上製作之紀錄文書、證明文書
    。2 除顯有不可信之情況外，從事業務之人於業務上或通常
    業務過程所須製作之紀錄文書、證明文書。3 除前2 款之情
    形外，其他於可信之特別情況下所製作之文書，亦得為證據
    ；又被告以外之人於審判外之陳述，雖不符刑事訴訟法第15
    9 條之1 至第159 條之4 之規定，而經當事人於審判程序同
    意作為證據，法院審酌該言詞陳述或書面陳述作成時之情況
    ，認為適當者，亦得為證據，當事人、代理人或辯護人於法
    院調查證據時，知有第159 條第1 項不得為證據之情形，而
    未於言詞辯論終結前聲明異議者，視為有前項之同意，刑事
    訴訟法第159 條第1 項、第15 9條之4 、第159 條之5 第1
    項、第2 項分別定有明文。
二、查卷附正修科技大學超微量研究科技中心97年6 月11日檢驗
    報告1 份，係上開鑑定機關接受員警囑託於審判外所為檢驗
    鑑定，並非於例常業務過程中必然、接續不斷製作之紀錄文
    書或證明文書，尚與刑事訴訟法第159 條之4 第2 款規定不
    合，惟觀諸前開檢驗報告之內容，係經該院專業人員就扣案
    之被告尿液是否具有第一級毒品海洛因成分所為檢驗之結果
    為證明，並經檢驗人員簽名或蓋章出具，顯係檢驗人員基於
    其專業能力，經儀器檢測、判斷後始行製作，可信度甚高。
    屬於可信之特別情況下製作之文書，依刑事訴訟法第159 條
    之4 第3 款規定，認有證據能力。至本件所引其他審判外之
    書證，檢察官、被告均知為審判外之陳述，且均同意或無異
    議作為證據，本院審酌其製作之過程並無瑕疵，且與本案具
    有關連性，未見有何不適當之情形，認均有證據能力。
貳、實體部分：
一、訊據被告丙○○矢口否認有何施用第一級毒品犯行，辯稱：
    伊並未施用海洛因，而本件採尿程序有瑕疵，採尿當時即當
    天下午4 時許警員並沒有將伊所排放尿液之尿瓶貼上封條，
    亦未要求伊簽名捺指印，是後來晚上7 時許，伊再次前往分
    局，要求警員將尿瓶貼上封條，並由伊簽名捺指印，伊認為
    尿瓶可能與其他受驗尿瓶混在一起，所以才會驗出施用海洛
    因之反應等語。經查：
  (一)被告係高雄市政府警察局左營分局列管毒品人口，未於該分
    局指定日期到驗，經該分局向臺灣高雄地方法院檢察署檢察
    官聲請強制到場（強制採驗尿液）許可書，欲強制執行採尿
    送驗措施（強制到場日期自97年5 月26日起至97年6 月26日
    止），適被告於97年5 月27日下午4 時許自行到場，因承辦
    警員公出，由該分局警員乙○○依採尿程序為被告採尿，並
    於尿瓶貼上封條後，置於承辦警員即證人甲○○桌上，俟證
    人甲○○返回後，送往高雄市政府警察局楠梓分局，再由該
    分局統一送驗等情，業據證人乙○○、甲○○於本院審理中
    證述明確（參本院卷第39頁至43頁），並有列管人口基本資
    料查詢表、強制到場許可書、列管毒品人口尿液檢體採集送
    驗紀錄表各乙份在卷可憑（參偵查卷第14頁至16頁），此部
    分之事實洵堪認定。
  (二)被告上開為警所採集之尿液，經送正修科技大學超微量研究
    科技中心，以酵素免疫分析法（EIA） 初步檢驗，再以氣相
    層析質譜儀分析法（GC /MS）確認，檢驗結果均呈嗎啡陽性
    反應，有該中心97年6 月11日報告編號R00-0000-000號檢驗
    報告及列管毒品人口尿液檢體採集送驗紀錄表各乙份附卷可
    稽（參偵查卷第16頁、第17頁）。而海洛因施用入人體後水
    解還原成嗎啡，再循嗎啡之代謝方式排出體外，業據行政院
    衛生署藥物食品檢驗局73藥檢壹字第030211號函說明綦詳。
    且海洛因係嗎啡經化學合成之半人工合成品，毒性倍於嗎啡
    ，其經吸食或施打入人體，經新陳代謝作用又分解成嗎啡，
    故海洛因在進入人體後，均以嗎啡型態排於尿液中，故於吸
    食或施打海洛因者尿液中，可檢出嗎啡陽性反應，亦經憲兵
    司令部80年5 月7 日以（80）鑑驗字第1746號函示明確。再
    上揭尿液檢驗報告載明係以GC／MS方法（氣相層析質譜儀分
    析法）作為確認檢驗之方式，而該方法之原理係檢品經氣化
    後，通過層析管分離純化，再將純化後之成分循序送入質譜
    儀做個別鑑定。因質譜儀所測定之圖譜，在化學上被公認具
    有指紋特性，故可據以完全判定該檢品係為何種化合物，若
    以氣相層析質譜儀分析法（GC／MS）作藥物及其代謝產物之
    定性及定量分析，幾乎不會有偽陽性反應產生，此有台北榮
    民總醫院83年4 月7 日以83北總內字第3059號函釋明確。是
    被告尿液經以氣相層析質譜儀分析法檢驗，既呈嗎啡陽性反
    應，顯見被告確有在採尿前施用毒品海洛因之行為甚明。
  (三)被告雖以前揭情詞置辯，惟被告於前開時地採尿後，證人即
    警員乙○○即當場在尿瓶上貼封條乙節，業據證人即警員乙○○於本院審理中明確證述（參本院卷第39頁至第40頁），
    核與證人即員警甲○○於本院審理中證稱：返回分局後，看
    到尿液已經封好等語互核相符（參本院卷第41頁），且本院
    依職權於97年10月20日經被告同意後採其尿液與前開警局所
    採尿液送高雄醫學大學附設中和紀念醫院鑑定是否為同一人
    所有，該院雖僅以檢驗單2 紙回復本院而未敘明前後尿液是
    否同一人所有，有高雄醫學大學附設中和紀念醫院血庫檢驗
    單2 紙、本院採取尿液受檢人姓名與編號對照表及本院97年
    12月1 日電話紀錄查詢表各乙份在卷可憑（參本院97審訴43
    06號卷第22頁、第31頁、第33頁、第34頁、本院卷第9 頁）
    ，然本院觀之上開血庫檢驗單上均記載尿中血型物質測定含
    「A.H.SUBSTANCE 」，前後所採尿液，所含物質品項均相同
    ，益證證人乙○○、甲○○上開所證應堪屬實。本院再衡之
    被告前於96年11月14日、97年2 月26日，曾二次前往同一分
    局採尿送驗，有高雄市政府警察局左營分局98年2 月20日高
    市警左分偵字第0980 003904 號函暨所檢附資料在卷可參（
    參本院卷第22頁至26頁），故被告對於該分局之環境當甚熟
    悉，對該分局之採尿程序亦當知悉甚詳，若證人乙○○為其
    採尿後，未立即在尿瓶貼上封條，被告唯恐所採集尿液與他
    人尿液無從分辨，衡情當會立即請求員警依程序辦理，然依
    被告所述，其卻先行離開警局，時隔三小時後才返回警局要
    求警員貼上封條，所為已與常情有別。再者，被告若真於採
    尿三小時候始返回警局要求在尿瓶上貼封條，依理自係對尿
    瓶未貼上封條可能遭人動手腳或與他人所排放尿液無法辨別
    有所憂慮，是其返回該分局時，最有可能者，係要求警員讓
    其重新採尿，而面對未經合法採尿程序之尿瓶，警員亦無不
    答應之餘地，被告自無可能毫無猶豫、爭執，逕行簽名捺指
    印後，任由警方在採尿三小時後之尿瓶上貼封條，被告此部
    分所辯，顯與常情不符，實難採信。
  (四)末按初次吸食或施打煙毒及麻醉藥品者，經人體代謝作用於
    8 小時之內，即有約80％之量排出，24小時之後，續有約剩
    餘量之90％再排出，72時之後仍有殘餘量排出，吸食或施打
    者個人體質不同，其排出時間亦會有所差異，尤其成癮者（
    抗藥性強）其於吸食後120 小時內所採之尿液，配合較具公
    信力之儀器（如氣相質譜儀）仍可能被檢測出等情，業經憲
    兵司令部80年3 月25日 (80) 鑑驗字第0999號函述明確。是
    本件被告確有於上開為警採尿前120 小時內之某時，施用第
    一級毒品海洛因1 次之犯行，堪予認定。至被告於本院審理
    時要求再次採尿送驗，已明其是否施用海洛因，因依上開函
    文所示，現下所採尿液，對於近1 年前之本件犯行，已無釐
    清作用，本院因認尚無調查之必要，附此敘明。
  (五)被告有如前開事實欄所列於95年4 月14日觀察勒戒執行完畢
    釋放之前科紀錄，有臺灣高等法院被告前案紀錄表附卷可稽
    ，其於觀察勒戒執行完畢釋放後，5 年內復犯本件施用第一
    毒品罪，應依毒品危害防制條例第23條第2 項之規定，予以
    處罰。
二、按海洛因係毒品危害防制條例第2 條第2 項第1 款所明定之
    第一級毒品，不得非法持有、施用。核被告所為，係犯毒品
    危害防制條例第10條第1 項之施用第一級毒品海洛因罪。被
    告持有第一級毒品海洛因後進而施用，其持有之低度行為，
    應為施用之高度行為所吸收，不另論罪。被告有事實欄所載
    之有期徒刑執行完畢紀錄，有前開臺灣高等法院被告前案紀
    錄表可按，其於有期徒刑之執行完畢後5 年內，故意再犯本
    件有期徒刑以上之施用第一級毒品罪，為累犯，應依刑法第
    47條第1 項之規定加重其刑。本院審酌海洛因戕害身心，而
    被告前因施用毒品經送觀察、勒戒及判處徒刑，猶不思戒絕
    革除惡習，再為本件犯罪，顯未因前所受觀察勒戒及刑罰處
    分而記取教訓，犯後復否認犯行，實無可採，惟其施用毒品
    所生危害，實以自戕身心健康為主，對於他人生命、身體、
    財產等法益，並無明顯而重大之實害，兼衡其目前主動就醫
    接受戒除毒癮之治療，有高雄市立凱旋醫院函文乙紙可憑（
    見本院卷第20頁）等一切情狀，認檢察官具體求處有期徒刑
    9 月，尚稱妥適，爰量處如主文所示之刑，以資儆懲。
據上論結，應依刑事訴訟法第299 條第1 項前段，毒品危害防制
條例第10條第1 項，刑法第11條前段、第47條第1 項，判決如主
文。
本案經檢察官丁○○到庭執行職務。
中    華    民    國    98    年    4     月    7     日
                  刑事第十四庭  審判長法  官  莊松泉
                                      法  官  李俊霖
                                      法  官  林揚奇
以上正本證明與原本無異。
如不服本判決應於收受送達後10日內向本院提出上訴書狀，並應
敘述具體理由；如未敘述上訴理由者，應於上訴期間屆滿後20日
內向本院補提理由書（均須按他造當事人之人數附繕本）「切勿
逕送上級法院」。
中    華    民    國    98    年    4     月    7     日
                                      書記官  何明昌
附錄本判決論罪之法條：
毒品危害防制條例第10條第1項
施用第一級毒品者，處 6 月以上 5 年以下有期徒刑。


司法院資訊處製作；財團法人民間司法改革基金會備份。
